臺灣臺中地方法院刑事判決　　　　　　　100年度訴字第676號
公　訴　人　臺灣臺中地方法院檢察署檢察官
被　　　告　賴松義
被　　　告　林意彬
前列二人共同
選任辯護人　薛任智律師
上列被告等因強盜等罪案件，經檢察官提起公訴（100年度偵字
第2415號），本院判決如下：
    主    文
賴松義犯攜帶兇器竊盜罪，處有期徒刑捌月。又共同犯攜帶兇器
強盜罪，處有期徒刑捌年，扣案之西瓜刀貳支沒收。應執行有期
徒刑捌年陸月，扣案之西瓜刀貳支沒收。
林意彬犯收受贓物罪，累犯，處有期徒刑肆月。又共同犯攜帶兇
器強盜罪，累犯，處有期徒刑捌年，扣案之西瓜刀貳支沒收。應
執行有期徒刑捌年貳月，扣案之西瓜刀貳支沒收。
    犯罪事實
一、林意彬前因違反肅清煙毒條例、麻醉藥品管理條例及妨害自
    由等案件，經定應執行刑為有期徒刑1年11月，再因竊盜案
    件，經臺灣彰化地方法院判處有期徒刑2年6月，經臺灣高等
    法院臺中分院，駁回上訴而確定，上開案件經接續執行，於
    民國98年10月15日縮刑期滿執行完畢。
二、賴松義基於意圖為自己不法所有之竊盜犯意，於100年1月12
    日23時許至同年月13日凌晨1時許間之不詳時間，在臺中市
    ○○區○○路104之4號之修車廠，持長約10公分，客觀上足
    認為兇器之六角板手1支（未扣案），竊取洪淑媛所有車牌
    號碼PI-8561號車牌2面得手後，駕駛其所租用車牌號碼8013
    -WD號自用小客車於同年月13日1時30分許與林意彬會合，並
    於同日凌晨3時36分許一同駕車外出，欲向人催討債務；且
    為避免發生衝突遭查獲，賴松義即於同日凌晨3時50分許，
    在臺中市○○區○○路3段江西厝巷附近某處，將竊得之
    PI-85 61號車牌2面，換掛至前揭租用之自小客車。林意彬
    明知該PI-8561號車牌2面，係賴松義竊盜所得之贓物，仍基
    於收受贓物之故意，由林意彬駕駛換掛車牌之上開自用小客
    車搭載賴松義，前往向人催討債務。未果，2人即共同基於
    意圖為自己不法所有之強盜犯意聯絡，駕車在路上尋找作案
    對象；俟於同日4時20許，行經臺中市○○區○○路219號前
    成都公園對面時，林意彬、賴松義2人手持賴松義所有且客
    觀上足認為兇器之西瓜刀各1支，先由賴松義由副駕駛座下
    車並持上開西瓜刀1支跑向步行中之林艷毅、陳雀芬及鄭任
    邑3人，賴松義並推倒鄭任邑的機車後，大喊「搶劫，錢拿
    出來」（臺語發音），嗣隔約30秒後林意彬亦從駕駛座下車
    持西瓜刀1支跑向林豔毅、陳雀芬，並以該西瓜刀指向陳雀
    芬臉部並說「錢拿出來，不然我就要砍下去了」（臺語發音
    ），以此強暴脅迫手段致使林艷毅、陳雀芬、鄭任邑均不能
    抗拒，林豔毅因此交付其所有紅白色手提包1只（內有信用
    卡3 張、金融卡2張、合作金庫銀行存摺1本、健保卡、保險
    證照、汽車駕駛執照、機車駕駛執照、身分證影本、鑰匙4
    串、行動電話2支，現金新臺幣（下同）約8千元）；陳雀芬
    交付其持有之灰色皮包1只（內有現金約2千元）及鄭任邑交
    付其所有現金500元及白K金戒指1只；2人得手後，隨即駕車
    往河南路方向逃逸，並將上開自用小客車棄置在臺中市○○
    區○○路108巷37號前停車場後，2人分頭逃逸。嗣經鄭任邑
    記下車牌號碼報警而循線查獲，並於同年月20日晚間9時許
    ，在臺中市○○區○○路11巷3號拘提林意彬，並扣得作案
    時穿著之紅色外套1件；再於同年月20日晚間11時間，在臺
    中市○區○○路270號前拘提賴松義。另於同年2月23日上午
    ，由警借提賴松義在臺中市○○區○○路180巷旁立全社區
    旁空地，尋得失竊之PI-8561號車牌2面、作案用之西瓜刀2
    把（含刀鞘）及賴松義、林意彬強盜取走被害人之紅白色手
    提包1個（內有林艷毅汽車駕駛執照、機車駕駛執照、金融
    卡1張、合作金庫存摺1本、鑰匙4串）、灰色皮包1個。
三、案經臺中市政府警察局第六分局報告臺灣臺中地方法院檢察
    署檢察官偵查起訴。
    理    由
一、證據能力之說明：
（一）按被告以外之人於偵查中向檢察官所為陳述，除顯有不可
      信之情況外，得為證據，刑事訴訟法第159條之1第2項定
      有明文。查證人林豔毅、陳雀芬、鄭任邑於偵查中經具結
      後向檢察官所為之證言，按卷內資料查無顯不可信之情形
      ，且被告及辯護人於本院並無提及檢察官在偵查中有何違
      反法定程序而對上開證人非法取供之情事，復未釋明當時
      之客觀環境或陳述內容有何顯不可信之情況存在，故依前
      揭法律規定，證人林艷毅、陳雀芬、鄭任邑在偵查中經具
      結之證言，均有證據能力，當得作為證據。
（二）按當事人、代理人或辯護人於法院調查證據時，知有第15
      9條第1項不得為證據之情形，而未於言詞辯論終結前聲明
      異議者，視為有前項之同意，刑事訴訟法第159條之5第2
      項定有明文。此乃係基於證據資料愈豐富，愈有助於真實
      發現之理念，酌採當事人進行主義之證據處分權原則，並
      強化言詞辯論主義，透過當事人等到庭所為之法庭活動，
      在使訴訟程序順暢進行之要求下，承認傳聞證據於一定條
      件內，得具證據適格。此種「擬制同意」，因與同條第一
      項之明示同意有別，實務上常見當事人等係以「無異議」
      或「沒有意見」表示之，斯時倘該證據資料之性質，已經
      辯護人閱卷而知悉，或自起訴書、原審判決書之記載而了
      解，或偵、審中經檢察官、審判長、受命法官、受託法官
      告知，或被告逕為認罪答辯或有類似之作為、情況，即可
      認該相關人員於調查證據之時，知情而合於擬制同意之要
      件（最高法院96年度台上字第4174號判決要旨參照）。查
      本件檢察官、辯護人、被告於本院準備程序及審判期日均
      未對本判決所引用之被害人林豔毅、陳雀芬及鄭任邑於本
      院審理中所為之陳述及其他證據未執爭其證據能力，且迄
      至言詞辯論終結前亦未聲明異議，本院審酌該等證據資料
      製作時之情況，尚無違法不當及證明力明顯過低之瑕疵，
      且為證明犯罪事實存否所必要，認為以之作為證據應屬適
      當，揆諸前開說明，自均具證據能力。
二、認定本件犯罪事實所憑之證據及理由：
（一）本件被告賴松義對其所犯之攜帶兇器竊盜、攜帶兇器強盜
      等罪，被告林意彬對於其所犯之收受贓物、攜帶兇器強盜
      等罪，於本院訊問、行準備程序及本院審理時均為認罪（
      見本院卷第23、63頁及100年5月2日之審判筆錄），並經
      證人即被害人洪淑媛於警詢證述車牌遭竊情形（見警卷第
      36 至38頁）；證人江清標於警詢陳述被告賴松義於100年
      1月11日晚間7時50分許租用車牌號碼8013-WD號自用小客
      車，並於同年月14日晚間6時許始歸還該自用小客車等情
      （見警卷第34至35頁）；復經證人即被害人林豔毅、陳雀
      芬及鄭任邑於警詢、偵訊（見警卷第25至33頁、偵卷第41
      至43頁）及本院（見本院卷第51至58頁）陳述被被告2人
      持西瓜刀強盜之情節在卷。至被告賴松義雖否認有推倒鄭
      任邑之機車，惟此部分之事實，業經被害人陳雀芬、鄭任
      邑於警詢（見警卷第29、32頁），被害人林豔毅、陳雀芬
      及鄭任邑於偵訊（見偵卷第41至43頁），被害人林豔毅（
      見本院100年5月2日之審判筆錄）於本院審理時陳述明確
      ，是被告賴松義此部分所辯，為不足採。此外，並有失車
      案件基本資料詳細畫面報表、平順小客車租賃有限公司租
      車契約書、被告賴松義之身分證、汽車駕駛執照、機器腳
      踏車行車執照影本、調閱監視器報告、行進路線、監視器
      畫面擷取照片18張、歹徒竊取車牌號碼PI-8561號後逃逸
      路線圖、歹徒懸掛竊得之車牌號碼PI-8561號案發前行進
      路線、歹徒行搶後逃逸路線圖、通聯調閱查詢單、中華電
      信資料查詢（賴松義持用之行動電話門號0000000000號與
      林意彬持用之行動電話門號0000000000通聯節錄、扣案被
      告林意彬所有外套1件、車牌號碼PI-8561號車牌2面、西
      瓜刀（含刀鞘）2支、紅白色手提包（內有林艷毅汽車駕
      駛執照、機車駕駛執照、金融卡1張、合作金庫銀行存摺1
      本、鑰匙4串）、灰色皮包1個等可資佐證。
（二）按刑法上所謂兇器，其種類並無限制，凡客觀上對於人之
      生命、身體、安全構成威脅，具有危險性之兇器均屬之，
      且祇須行竊時攜帶此種具有危險性之兇器為已足，並不以
      攜帶之初有行兇之意圖為必要（最高法院79年臺上字第
      5253號判例參照）。查未扣案之六角板手1支，約10公分
      為鐵製用品（見本院卷附被告賴松義所繪製之六角扳手圖
      案）及扣案之西瓜2支，在客觀上對人之生命、身體仍具
      有危險性而可供兇器使用，當屬兇器無疑。再者，共同正
      犯之成立，祇須具有犯意之聯絡，行為之分擔，既不問犯
      罪動機起於何人，亦不必每一階段犯行，均經參與。共同
      實行犯罪行為之人，在合同意思範圍內，各自分擔犯罪行
      為之一部，相互利用他人之行為，以達其犯罪之目的者，
      即應對於全部所發生之結果，共同負責；共同正犯間，非
      僅就其自己實行之行為負其責任，並在犯意聯絡之範圍內
      ，對於他共同正犯所實行之行為，亦應共同負責；又共同
      正犯意思之聯絡，並不限於事前有協議，即僅於行為當時
      ，基於相互之認識，以共同犯罪之意思參與者，亦無礙於
      共同正犯之成立，且表示之方法，不以明示通謀為必要，
      即相互間有默示之合致，亦無不可（最高法院97年度台上
      字第2517號判決要旨參照）。本件被告2人所實施之強盜
      行為縱各有不同，然被告2人事前即有強盜他人財物之協
      議，且各持西瓜刀1支，於行為當時，對於對方之強盜行
      為亦有認識，且參與分擔部分強盜行為，當應對於全部所
      發生之強盜結果，共同負責，是被告賴松義所辯伊只有強
      盜鄭任邑云云，被告林意彬所辯伊只有強盜林豔毅、陳雀
      芬云云，即不足採。綜上所述，被告賴松義攜帶兇器竊盜
      、共同攜帶兇器強盜，被告林意彬收受贓物、共同攜帶兇
      器強盜等犯罪事證已臻明確，其犯行洵堪認定，應依法論
      罪科刑。
四、論罪科刑之理由：
（一）查刑法第321條業經總統於100年1月26日以華總一義字第
      100 00015561號令公布修正，並於100年1月28施行，本件
      被告前揭行為時刑法第321條加重竊盜罪規定為：「犯竊
      盜罪而有左列情形之一者，處6月以上、5年以下有期徒刑
      ：一、於夜間侵入住宅或有人居住之建築物、船鑑或隱匿
      其內而犯之者。二、毀越門扇、牆垣或其他安全設備而犯
      之者。三、攜帶兇器而犯之者。四、結夥三人以上而犯之
      者。五、乘火災、水災或其他災害之際而犯之者。六、在
      車站或埠頭而犯之者。前項之未遂犯罰之。」修正後之刑
      法第321條則規定為：「犯竊盜罪而有下列情形之一者，
      處6月以上、5年以下有期徒刑，得併科新臺幣10萬元以下
      罰金：一、侵入住宅或有人居住之建築物、船艦或隱匿其
      內而犯之者。二、毀越門扇、牆垣或其他安全設備而犯之
      者。三、攜帶兇器而犯之者。四、結夥三人以上而犯之者
      。五、乘火災、水災或其他災害之際而犯之者。六、在車
      站、埠頭、航空站或其他供水、陸、空公眾運輸之舟、車
      、航空機內而犯之者。前項之未遂犯罰之。」是被告賴松
      義為本件竊盜行為後法律已有變更，應依刑法第2條第1項
      之規定，為「從舊從輕」之比較。本案經比較新舊法後，
      以修正前刑法第321條之規定（因舊法未規定得併科新臺
      幣10萬元以下罰金），有利於被告賴松義，自應適用修正
      前刑法第321條之規定。是核被告賴松義所為，係犯修正
      前刑法第321條第1項第3款之攜帶兇器竊盜罪及同法第330
      條第1項之攜帶兇器強盜罪。被告林意彬所為，係犯刑法
      第349條第1項之收受贓物罪及同法第330條第1項之攜帶兇
      器強盜罪。被告2人就攜帶兇器強盜罪部分有犯意聯絡及
      行為分擔，為共同正犯。被告2人同時同地強盜被害人林
      豔毅、陳雀芬及鄭任邑之財物，係以單一行為，侵害3 個
      法益，犯3個攜帶兇器強盜罪，為想像競合犯，均應從一
      重之攜帶兇器強盜罪論處。被告林意彬前因違反肅清煙毒
      條例、麻醉藥品管理條例及妨害自由等案件，經定應執行
      刑為有期徒刑1年11月，再因竊盜案件，經臺灣彰化地方
      法院判處有期徒刑2年6月，經臺灣高等法院臺中分院，駁
      回上訴而確定，上開案件經接續執行，於民國98年10 月
      15日縮刑期滿執行完畢，有臺灣高等法院被告前案紀錄表
      在卷可參，其於徒刑執行完畢，5年以內故意再犯本件均
      為有期徒刑以上之2罪，皆屬累犯，應各依刑法第47條第1
      項之規定加重其刑。被告賴松義所犯上開攜帶兇器竊盜、
      攜帶兇器強盜等2罪，被告林意彬所犯收受贓物、攜帶兇
      器強盜等2罪，均犯意各別，行為獨立可分，應分論併罰
      。
（二）爰審酌被告2人有多次犯罪前科之品行，且均有因盜匪之
      案件為法院判處罪刑之刑事犯罪紀錄，有臺灣高等法院被
      告前案紀錄表附卷可按，渠等素行非佳，竟仍不知悛悔警
      惕，不思以正當合法方式賺取財物，竟生貪念，由被告賴
      松義事先購買西瓜刀2支，並租用汽車後竊取他人汽車車
      牌，更換車牌作為掩飾前開強盜取財交通工具方式而強盜
      他人財物，而被告林意彬亦知悉容認被告賴松義更換所竊
      得之車牌。被告2人於更換竊得車牌完畢復以攜帶之上開
      容易傷害人之西瓜刀2支，作為強盜上開3位被害人之強暴
      手段遂行前開強盜取財之犯行，則被告2人犯罪動機、目
      的至非良善，且對被害人3人造成財產上損害外，顯使被
      害人3人心裡蒙受恐懼陰影，造成夜晚出入之恐懼而影響
      社會秩序甚鉅，犯罪手段亦非平和、惡性非輕，再兼衡被
      告2人於本案分擔之輕重（除被告2人共同持刀強盜外，本
      件作案用之汽車、西瓜刀及汽車車牌均為被告賴松義所提
      供或偷竊加以更換）。另參酌被告2人犯後均坦承所犯，
      被告賴松義並已與被害人3人達成和解（有和解書附卷可
      憑），被告2人於本院審理中復向被害3人當庭道歉（見本
      院100年5月2日審判筆錄），被害人3人均未受傷及所遭強
      盜財物之價值非鉅等一切情狀，分別量處如主文所示之刑
      ，並定其應執行之刑，以示懲儆。本院綜核前開量刑審酌
      之一切情狀，認為公訴人具體請求判處被告賴松義應執行
      有期徒刑9年，被告林意彬應執行有期徒刑10年，稍嫌過
      重，附此敘明。扣案之西瓜刀2支為被告賴松義所有，並
      供上開強盜犯罪使用之物，業據被告賴松義陳明在卷，爰
      依刑法第38條1項第2款規定宣告沒收。至扣案之被告林意
      彬所有之紅色外套1件，為被告林意彬犯罪時所穿著之衣
      物，並非供犯罪所用之物，核與沒收之要件不符，不予諭
      知沒收。另被告賴松義持以行竊之六角板手1支，並未扣
      案，為免將來執行困難，爰亦不為沒收之諭知。
據上論斷，應依刑事訴訟法第299條第1項前段，刑法第2條第1項
前段、第28條、（修正前）第321條第1項第3款、第328條第1項
、第330條第1項、第349條第1項、第55條、第47條第1項、第38
條第1項第2款、第51條第5款，刑法施行法第1條之1第1項、第2
項前段，判決如主文。
本案經檢察官鐘祖聲到庭執行職務。
中    華    民    國   100    年    5     月    16    日
                  刑事第四庭  審判長法  官  吳進發
                                    法  官  羅智文
                                    法  官  黃益茂
以上正本證明與原本無異。
如不服本判決應於收受送達後10日內向本院提出上訴書狀，並應
敘述具體理由；其未敘述上訴理由者，應於上訴期間屆滿後20日
內向本院補提理由書（均須按他造當事人之人數附繕本）「切勿
逕送上級法院」。
                                    書記官   蔡秋明
中    華    民    國   100    年    5     月    16    日
錄本案所犯法條全文
修正前中華民國刑法第321條
犯竊盜罪而有左列情形之一者，處 6 月以上、 5 年以下有期徒
刑：
一、於夜間侵入住宅或有人居住之建築物、船艦或隱匿其內而犯
    之者。
二、毀越門扇、牆垣或其他安全設備而犯之者。
三、攜帶兇器而犯之者。
四、結夥三人以上而犯之者。
五、乘火災、水災或其他災害之際而犯之者。
六、在車站或埠頭而犯之者。
前項之未遂犯罰之。
中華民國刑法第330條
犯強盜罪而有第 321 條第 1 項各款情形之一者，處 7 年以上
有期徒刑。
前項之未遂犯罰之。
錄本案所犯法條全文
中華民國刑法第349條
收受贓物者，處 3 年以下有期徒刑、拘役或 5 百元以下罰金。
搬運、寄藏、故買贓物或為牙保者，處 5 年以下有期徒刑、拘
役或科或併科 1 千元以下罰金。
因贓物變得之財物，以贓物論。
中華民國刑法第321條
犯竊盜罪而有左列情形之一者，處 6 月以上、 5 年以下有期徒
刑：
一、於夜間侵入住宅或有人居住之建築物、船艦或隱匿其內而犯
    之者。
二、毀越門扇、牆垣或其他安全設備而犯之者。
三、攜帶兇器而犯之者。
四、結夥三人以上而犯之者。
五、乘火災、水災或其他災害之際而犯之者。
六、在車站或埠頭而犯之者。
前項之未遂犯罰之。
中華民國刑法第330條
犯強盜罪而有第 321 條第 1 項各款情形之一者，處 7 年以上
有期徒刑。
前項之未遂犯罰之。